【裁判字號】    99,交聲,129
【裁判日期】    990224
【裁判案由】    違反道路交通管理處罰條例聲明異議
【裁判全文】
臺灣臺北地方法院交通事件裁定         99年度交聲字第129號
原處分機關  交通部公路總局臺北區監理所板橋監理站
異  議  人
即受處分人  甲○○
上列受處分人因違反道路交通管理處罰條例案件，對於交通部公
路總局臺北區監理所板橋監理站98年12月2 日所為之處分（原處
分：板監裁自字第裁41-CU0000000號），聲明異議，本院裁定如
下：
    主  文
原處分撤銷。
甲○○汽車駕駛人，在設有禁止超車標線路段超車，處罰鍰新臺
幣貳仟肆佰元，並記違規點數壹點。
    理  由
一、按汽車駕駛人超車時，有下列情形之一者者，處新臺幣（下
    同）1200元以上2400元以下罰鍰：二、在學校、醫院或其他
    設有禁止超車標誌、標線處所、地段或對面有來車交會或前
    行車連貫兩輛以上超車；汽車駕駛人有第47條第1 至3 款之
    情形者，並記違規點數1 點，道路交通管理處罰條例第47條
    第2 款、第63條第1 項第1 款分別定有明文。而道路交通管
    理處罰條例所用名詞「車輛」，係指在道路上以原動機行駛
    之汽車（包含機器腳踏車）或以人力、獸力行駛之車輛，而
    道路交通安全規則所用名詞「汽車」，係指在道路上不依軌
    道或電力架線而以原動機行駛之車輛（包含機器腳踏車），
    道路交通管理處罰條例第3 條第8 款及道路交通安全規則第
    2 條第1 項第1 款亦均定有明文。又違反道路交通管理處罰
    條例第47條第2 款之違規行為，於期限內繳納罰鍰或到案聽
    候裁決者，裁罰1200元；逾越應到案期限30日內，繳納罰鍰
    或到案聽候裁決者，裁罰1600元；逾越應到案期限30日以上
    60日以內，繳納罰鍰或到案聽候裁決者，裁罰2000元；逾越
    應到案期限60日以上，繳納罰鍰或逕行裁決處罰者，裁罰
    2400元，亦有違反道路交通管理事件統一裁罰基準及處理細
    則第2 條第2 項所規定之違反道路交通管理事件統一裁罰基
    準表可資參照。
二、本件異議人即受處分人甲○○於民國98年7 月27日上午8 時
    44分許，騎乘車號K3K-500 號重型機車，沿臺北縣新店市○
    ○路○ 段行駛時，在設有禁止超車標線處所超車，經原舉發
    單位臺北縣政府警察局新店分局以異議人有違反道路交通管
    理處罰條例第47條第2 款「在設有禁止超車標線路段超車」
    之違規行為，為臺北縣政府警察局新店分局員警經照相採證
    並以北縣警交大字第CU0000000 號舉發違反道路交通管理事
    件通知單舉發。嗣異議人逾越通知單上所載應到案日期98年
    9 月19日達60日以上仍未到案繳納罰鍰或提出申訴，原處分
    機關交通部公路總局臺北區監理所板橋監理站乃於98年12月
    2 日，依道路交通管理處罰條例第47條第2 款及違反道路交
    通管理事件統一裁罰基準表之規定，以異議人有「在設有禁
    止超車標線路段超車」之行為，裁處罰鍰2400元。而上開裁
    決書於98年12月14日對異議人寄存送達後，異議人已於99年
    1 月8 日至原處分機關申訴，應視為有提起異議之意，是其
    提起異議尚非不合法，合先敘明。
三、異議意旨略以：異議人因長時間在外工作，常不在台北家，
    故並未收到舉發違反道路交通單，為此聲明異議云云。
四、本院查：
（一）受處分人於98年7 月27日上午8 時44分許，騎乘車牌號碼
      K3K-500 號重型機車，行經臺北縣新店市○○路○ 段，因
      在設有禁止超車標線路段超車，為臺北縣政府警察局新店
      分局員警經照相採證逕行舉發，並經原處分機關臺北縣政
      府警察局新店分局以受處分人有未依規定在設有禁止超車
      標線路段超車之違規行為，依道路交通管理處罰條例第47
      條第2 款規定逕行舉發等情，此為受處分人所不爭執，並
      有採證照片1 幀附卷可稽，堪認為真實。
（二）受處分人之戶籍地址係設於臺北縣新店市○○街369 號，
      受處分人並以上開戶籍址為住所地，此有聲明異議狀之住
      所欄記載及其裁罰明細資料查詢結果在卷可稽。
（三）按處理違反道路交通管理事件，有關文書送達之程序，準
      用行政程序法送達之規定，違反道路交通管理事件統一裁
      罰基準及處理細則第5 條定有明文。又送達於應受送達人
      之住居所、事務所或營業所為之；於應送達處所不獲會晤
      應受送達人時，得將文書付與有辨別事理能力之同居人、
      受僱人或應送達處所之接收郵件人員；由郵政機關為送達
      而不能依前開規定為之者，得將文書寄存於送達地之郵政
      機關，並作送達通知書2 份，1 份黏貼於應受送達人住居
      所門首，另1 份交由鄰居轉交或置於該送達處所信箱或其
      他適當位置，以為送達，行政程序法第72條第1 項前段、
      第73條第1 項、第74條分別定有明文。本件原舉發機關臺
      北縣政府警察局新店分局於98年8 月20日製作北縣警交字
      第CU0000000 號舉發違反道路交通管理事件通知單後，即
      將該通知單以掛號郵寄至受處分人前揭住所地，因郵務人
      員未獲會晤受處分人，亦無受領文書之同居人、受僱人或
      應送達處所之接收郵件人員而送達不到，遂以「寄存送達
      」方式，於98年8 月25日將該通知單寄存於臺北縣新店市
      ○○路○ 段47號新店雙城郵局，並作送達通知書2 份，1
      份黏貼於應受送達人住居所門首，另1 份置於送達處所信
      箱或其他適當位置，以為送達等情，此有臺北縣政府警察
      局送達證書附卷足憑，是該違規通知單顯已合法送達，而
      自寄存之日即98年8 月25日起發生送達之效力（臺灣高等
      法院暨所屬法院97年法律座談會刑事類提案第42號、第43
      號審查意見及司法院大法官釋字第667 號解釋意旨參照）
      。足認原舉發機關所為舉發違規通知單已合法送達於受處
      分人無誤。是受處分人以其因工作常不在住處致未收到違
      規通知單云云，自無從為爭執送達不合法之理由。故受處
      分人上開違規行為堪以認定，自應依法裁罰。
（四）又本件為逕行舉發案件，依前述道路交通管理處罰條例第
      7 條之2 第4 項、第85條第1 項及第4 項之規定，受舉發
      之汽車所有人倘未於通知單所載應到案日期前，檢附相關
      證據及證明文件，向處罰機關告知應歸責人並辦理歸責於
      實際駕駛人，即應推定汽車所有人對受舉發之違規行為有
      過失，而以其為違規行為裁罰對象。查受處分人為前揭機
      車之所有人，且對於前揭違規事實並未爭執，亦未於應到
      案日期前向處罰機關告知實際駕駛人並辦理歸責於實際駕
      駛人，依前揭規定，即應以異議人為本件違規駕駛人而加
      以裁罰。從而，除依前揭道路交通管理處罰條例第47條第
      2 款之規定對異議人處以罰鍰外，另應依同條例第63條第
      1 項第1 款之規定併記違規點數1 點。是以，原處分漏未
      對異議人記違規點數1 點，即難認為允洽。
五、綜上所述，本件聲明異議雖無理由，原處分機關依道路交通
    管理處罰條例第47條第2 款及違反道路交通管理事件統一裁
    罰基準表之規定裁處異議人罰鍰2400元，固非無見。惟原處
    分既有漏未予違規記點之違法，自應由本院將原處分撤銷，
    並依據道路交通管理處罰條例第47條第2 款、第63條第1 項
    第1 款及違反道路交通管理事件統一裁罰基準表之規定，另
    裁處如主文第2 項所示，以資適法。
據上論斷，應依道路交通案件處理辦法第20條前段，裁定如主文
。
中    華    民    國    99    年    2     月    24    日
                        交通法庭法  官  吳俊龍
上正本證明與原本無異。
如不服本裁定，應於裁定送達後5日內向本院提出抗告狀。
                                書記官  劉俊源
中    華    民    國    99    年    2     月    24    日

司法院資訊處製作；財團法人民間司法改革基金會備份。
